【裁判字號】    94,親,145
【裁判日期】    950118
【裁判案由】    確認親子關係不存在
【裁判全文】
臺灣高雄地方法院民事判決               94年度親字第145號
原      告  乙○○
原      告  丙○○
前二人共同
訴訟代理人  王叡齡律師
            陳建誌律師
被      告  甲○○
上當事人間請求確認親子關係不存在事件，本院於民國95年1 月
4 日言詞辯論終結，判決如下：
  主  文
確認原告乙○○、丙○○與被告間之自然血親親子關係不存在。
訴訟費用由被告負擔。
  事  實及理  由
一、本件原告起訴主張：原告2 人於民國70年2 月10日，為幫助
    被告之生父李魯（已歿）及生母即訴外人林幸惠因陷於經濟
    上之困窘而無力撫養被告，乃將被告登記為原告2 人之長子
    ；惟因原告2 人與被告間並無自然血親之親子關係，為此爰
    提起本訴，請求判決如主文所示等語。
二、被告則到院陳述稱：伊確實並非原告2 人所親生，對原告2
    人所為之請求並無意見等語。
三、按民法第1063條第1 項規定妻在婚姻關係存續中受胎而生之
    子女，推定為夫之婚生子女，係以該子女係由妻分娩為前提
    ；如該子女非妻所生，自不受婚生子女之推定。故同法第2
    項規定，受婚生推定之子女，如夫妻之一方能證明妻非自夫
    受胎者，得於知悉子女出生之日起，1 年內提起否認之訴，
    乃係以否認之訴否認該由妻所生之子女為夫之婚生子女。倘
    妻並無分娩之事實，僅於上登載為該夫妻之婚生子女，則權
    利義務受影響之人提起確認該親子關係不存在之訴，即非民
    法第1063條第2 項所定之否認子女之訴；次按，確認法律關
    係之訴，非原告有即受確認判決之法律上利益者，不得提起
    之；確認證書真偽或為法律關係基礎事實存否之訴，亦同；
    前項確認法律關係基礎事實存否之訴，以原告不能提起他訴
    訟者為限，民事訴訟法第247 條第1 項、第2 項定有明文。
    又此所謂即受確認判決之法律上利益，係指法律關係或其基
    礎事實之存否不明確，原告主觀上認其在法律上之地位有不
    安之狀態存在，且此種不安之狀態，能以確認判決將之除去
    者而言。查，依原告所提出高雄醫學大學附設中和紀念醫院
    所出具原告丙○○與被告間之親子鑑定結果報告書所載，根
    據人類遺傳標記檢查結果顯示，已否定原告丙○○與被告間
    之親子關係，此有高雄醫學大學附設中和紀念醫院親子鑑定
    結果報告書（編號：KMU-BB-PT-653 號）1 份在卷可稽。則
    由上開鑑定報告書所載可知，雖原告所提出之戶籍謄本所載
    ，被告之生父母為原告2 人，然原告丙○○並無分娩被告之
    事實，揆諸前揭論述，本件自非是民法第1063條第2 項所定
    之否認子女之訴；另原告丙○○既無分娩被告之事實，然於
    戶籍登記上卻登記為被告之生母，則兩造間自然血親之親子
    關係自有存否不明確而有待以判決加以確定之必要；是原告
    提起本件訴訟，自屬有據，先予敘明。
四、原告主張之上開事實，業據提出高雄醫學大學附設中和紀念
    醫院親子鑑定結果報告書（編號：KMU-BB-PT-653 號及KMU-
    BB-PT-653 －1）2份為證，復為被告所不爭執；而依上開2
    份親子鑑定報告書所示，原告2 人與被告間，依人類遺傳標
    記檢查結果顯示，均無親子關係，則原告所為之前揭主張，
    應為真實而可採信。從而，原告訴請確認渠等與被告間之自
    然血親親子關係不存在，為有理由。
五、結論：本件原告之訴為有理由，依民事訴訟法第78條，判決
    如主文。
中    華    民    國    95    年    1     月    18    日
                  家事法庭法  官  李怡諄
上正本證明與原本無異。
如不服本判決，應於送達後20日內，向本院提出上訴狀並表明上
訴理由，如於本判決宣示後送達前提起上訴者，應於判決送達後
10日內補提上訴理由書（須附繕本）。
中    華    民    國    95    年    1     月    18    日
                          書記官  李憶如


司法院資訊處製作；財團法人民間司法改革基金會備份。
